【裁判字號】    98,易,1927
【裁判日期】    980813
【裁判案由】    詐欺
【裁判全文】
臺灣臺中地方法院刑事判決              98年度易字第1927號
公  訴  人  臺灣臺中地方法院檢察署檢察官
被      告  丁○○
上列被告因詐欺案件，經檢察官提起公訴（九十八年度偵字第三
九八０號），本院判決如下：
    主   文
丁○○幫助意圖為自己不法之所有，以詐術使人將本人之物交付
，處有期徒刑月，如易科罰金，以新臺幣壹仟元折算壹日。
    犯罪事實
一、丁○○可預見將金融機構帳戶之存摺、提款卡及密碼等帳戶
    資料交付予不詳身分之成年人使用，足供他人作為詐欺取財
    匯款之工具，仍基於幫助他人犯罪之不確定故意，於民國九
    十七年十一月二十日二十時許，在臺中市北區之國立臺中技
    術學院旁，將其所有臺灣中小企業銀行豐原分行帳號000-00
    000000000號帳戶之存摺、提款卡（含密碼），交付予真實
    姓名年籍不詳、自稱「康小姐」之成年女子，容任他人作為
    詐欺取財之工具。嗣該不詳成年女子所屬之詐騙集團成員於
    取得上揭存摺、提款卡（含密碼）後，即共同意圖為自己或
    他人不法之所有，並基於詐欺取財之犯意聯絡，分別為下列
    行為：
  (一)於九十七年十一月二十四日十七時三十分許，假冒「雅虎奇
    摩拍賣網站書局賣家」之會計，撥打電話予乙○○，向其佯
    稱：之前交易簽錯交易帳單，以致造成分期付款，要將分期
    付款資料消除掉云云，嗣後再接獲一名佯稱臺灣土地銀行客
    服人員之電話，向其訛稱：需前往提款機操作以取消匯款云
    云，致姚崇德因而陷於錯誤，遂於同日晚上十八時十九分許
    ，至桃園縣桃園市○○路之日盛銀行，依指示操作自動櫃員
    機，而自其帳戶內匯款新臺幣（下同）二萬九千九百九十九
    元至丁○○之上開帳戶內。
  (二)復於九十七年十一月二十四日十七時三十分許，假冒「東森
    購物」之客服人員，撥打電話予甲○○，向其佯稱：之前交
    易因作業錯誤，以致造成分期付款，要至自動櫃員機操作解
    除分期付款云云，致甲○○因而陷於錯誤，遂於同日晚間十
    八時三分許，至臺中縣大里市之仁愛醫院內，依指示操作自
    動櫃員機，而自其帳戶內匯款二萬九千九百九十九元至丁○○之上開帳戶內。嗣因乙○○、甲○○二人發覺有異，始知
    受騙，先後報警而查獲上情。
二、案經乙○○訴由臺中縣警察局豐原分局報告臺灣臺中地方法
    院檢察署檢察官偵查起訴。
    理   由
壹、證據能力方面：
一、按被告以外之人於審判外之言詞或書面陳述，除法律有規定
    者外，不得作為證據；又被告以外之人於審判外之陳述，雖
    不符前四條之規定，而經當事人於審判程序同意作為證據，
    法院審酌該言詞陳述或書面陳述作成時之情況，認為適當者
    ，亦得為證據。當事人、代理人或辯護人於法院調查證據時
    ，知有第一百五十九條第一項不得為證據之情形，而未於言
    詞辯論終結前聲明異議者，視為有前項之同意，刑事訴訟法
    第一百五十九條第一項、第一百五十九條之五分別定有明文
    。本件公訴人及被告丁○○於本院調查證據時，對於被害人
    乙○○、甲○○於警詢陳述之證據能力，均未於言詞辯論終
    結前聲明異議，且本院審酌該等言詞陳述作成時之情況，為
    被害人就其親身見聞及經驗所為之陳述，且查無任何違反被
    害人陳述任意性之事由存在，堪認為適當，自應認具有證據
    能力，合先敘明。
二、又被告以外之人於偵查中向檢察官所為之陳述，除顯有不可
    信之情況者外，得為證據，刑事訴訟法第一百五十九條之一
    第二項亦定有明文。經查，本件證人即被害人乙○○、甲○○於偵查中所為之證述，尚無何不可信之情況，當具有證據
    能力，亦屬甚明。
三、而卷附臺灣中小企業銀行豐原分行九十七年十二月十七日豐
    原字第4609700432號函暨檢送被告丁○○所有之上開帳戶之
    開戶資料、印鑑卡影本、存款交易明細查詢單等資料，係該
    等金融機關人員紀錄客戶開戶及交易明細資料，均具例行性
    性質甚明，核與刑事訴訟法第一百五十九條之四第二款從事
    業務之人於業務上或通常業務過程所須製作之證明文書規定
    相符，此外又查無該文書有何顯有不可信之情形，依刑事訴
    訟法第一百五十九條之四第二款規定，自得為證據。
乙、得心證之理由：
一、訊據被告丁○○於警詢、偵查、本院行準備程序及審理時，
    固均坦承上開臺灣中小企業銀行豐原分行帳戶原係由其申請
    並使用等情，惟矢口否認有幫助詐欺取財犯行，辯稱：伊是
    應徵司機工作，對方說客戶如果匯款至伊的帳戶，需要出貨
    ，伊才去送貨，因為工作業務性質需要存摺、提款卡（含密
    碼）云云。惟查：
  (一)被告確實有於九十七年十一月二十日二十時許，將其所有之
    上開臺灣中小企業銀行豐原分行帳戶之存摺、提款卡及密碼
    等物交付予真實姓名年籍不詳、自稱「康小姐」之成年女子
    ，嗣後被害人乙○○、甲○○二人分別於上開犯罪時間，遭
    不詳詐騙集團成員以上開犯罪手法詐欺取財，並均於九十七
    年十一月二十四日依該詐欺集團成員之指示操作自動櫃員機
    ，而匯款至被告上開臺灣中小企業銀行豐原分行帳戶內等情
    ，業據被害人乙○○、甲○○於警詢及偵查時證述明確，並
    有臺灣中小企業銀行豐原分行九十七年十二月十七日豐原字
    第4609700432號函暨檢送被告丁○○所有之上開帳戶之開戶
    資料、印鑑卡影本、存款交易明細查詢單各一份附卷可稽，
    復有被害人乙○○提出之日盛國際商業銀行自動櫃員機交易
    明細表影本、被害人甲○○提出之臺灣銀行自動櫃員機交易
    明細表影本、行動電話0000000000號於九十七年十一月二十
    日之通聯紀錄、中華電信股份有限公司臺灣南區電信分公司
    臺中營運處九十七年十二月十八日臺中服字第0531號函暨檢
    送第00-00000000號於九十六年八月二十九日更名函、障礙
    查修紀錄及第0000000000行動電話申請書影本各一份附卷可
    佐；而被告對於被害人乙○○、甲○○受騙匯款至其所申請
    開立之上開臺灣中小企業銀行豐原分行帳戶一節，亦不爭執
    ，則被告所申請開立之臺灣中小企業銀行豐原分行帳戶，遭
    詐騙集團成員作為詐財之匯款帳戶使用之情，應堪認定。
  (二)被告雖以上開情詞置辯，惟衡諸經驗法則，被告僅係應徵機
    車快遞之工作，如需提供帳戶供薪資轉帳或存款證明擔保，
    僅需提供帳戶帳號及存款明細予雇主即可，實無需再提供帳
    戶之存摺、提款卡及密碼等物，所辯顯已悖於常情，遑論其
    嗣後所辯：對方說帳戶資料係用來做一些如健保卡之資料，
    以便登錄在對方的公司資料裡面、對方說是要將帳戶建檔以
    便分批送貨云云之與一般常情相去甚遠。而被告自稱係就讀
    於臺中技術學院之商科夜間部，以其所學領域，當知悉金融
    帳戶係個人用以存提款項之工具，一旦交付他人，極有可能
    遭他人用以作為不法匯款帳戶使用；再者，其亦於本院審理
    中供稱：在本案交付帳戶資料與他人之前就知道詐騙集團會
    拿遊民的帳戶讓別人匯款等語，顯見被告就將金融機構之帳
    戶資料交付他人之後果亦屬知悉無誤。而按刑法上之故意，
    分直接故意（確定故意）與間接故意（不確定故意），「行
    為人對於構成犯罪之事實，明知並有意使其發生者」為直接
    故意；又「行為人對於構成犯罪之事實，預見其發生而其發
    生並不違背其本意者」為間接故意。而參以金融帳戶可供款
    項之存匯、提領，一般人均可輕易申請開設，並無任何資格
    條件之限制，苟有使用金融存款帳戶之正當用途，自以使用
    其本人或可信賴之親友申請之帳戶，最為便利安全，始可避
    免帳戶名義人反悔或心存歹念，利用通知掛失止付、變更存
    戶印鑑章或換摺之方式，將帳戶內之款項提領一空，反致使
    用帳戶人蒙受損失。苟非為犯罪等不法目的或為掩飾自己真
    實身分，並藉以逃避查緝，依常情並無捨棄自己申設帳戶而
    迂迴以花費金錢或其他方法向無相當信賴關係之陌生人取得
    帳戶使用之理。且近年來詐欺取財之犯罪類型層出不窮，該
    等犯罪，多數均係利用他人帳戶作為詐欺所得財物之出入帳
    戶，業經媒體廣為披載，是依一般人通常之知識、智能及經
    驗，均已知向陌生人購買、承租或其他方法取得帳戶者，多
    係欲藉該帳戶取得不法犯罪所得，且隱匿帳戶內資金之實際
    取得人之身分，以逃避追查，而被告係成年且有智識之人，
    對此亦應知之甚詳，自難諉稱不知。況被告於偵查中亦供稱
    ：伊也不知道對方為何不請客戶將款項匯至自己的帳戶等語
    （詳參九十八年五月十二日訊問筆錄第七頁），顯見被告已
    知悉對方要伊先行交付帳戶供客戶轉帳付款使用，以決定由
    何人出貨一節並不符常理，故被告對於交付上開帳戶之存摺
    、提款卡及密碼予姓名年籍不詳、自稱「康小姐」之成年女
    子，將可能被用來作為詐欺取財等非法用途，應有所預見，
    且不違背其本意，惟被告猶仍提供其所有之上開帳戶予姓名
    年籍不詳之人使用，堪認被告確有容任該人將被告所有之上
    開帳戶作為詐欺取財之匯款帳戶使用，準此，足認被告應有
    幫助詐欺取財罪之不確定故意。再者，上開被告所交付之帳
    戶，於被害人在當日匯款，隨即於當日遭大量提領之情形，
    有該等帳戶交易明細資料可按，其顯非一般人正常之存提款
    使用。另以被害人係接獲電話始遭詐騙，衡情此類詐騙電話
    不可能僅對少數被害人發送，且該犯罪集團分工精細，各成
    員分別扮演會計、客服人員、銀行行員等角色，致被害人被
    騙而各自匯款，以此詐欺方法獲取犯罪所得之情狀觀之，
    本件詐欺集團成員，顯均係共同以意圖為自己不法之所有，
    以詐術使人將本人之物交付無疑，彼等從事拍賣（購物）詐
    財之不法行為，應成立刑法第三百三十九條第一項之詐欺取
    財罪。被告提供上開臺灣中小企業銀行豐原分行帳戶予該等
    人實施詐欺取財犯行，幫助彼等遂行詐欺犯罪，事證至為明
    確，其辯稱不知道該帳戶會遭他人做為詐欺使用云云，並不
    足採，犯行堪以認定，應依法論科。
二、核被告丁○○所為，應成立刑法第三十條第一項、第三百三
    十九條第一項之詐欺取財罪之幫助犯，並依刑法第三十條第
    二項之規定減輕其刑。又被告於上開時地，將其所申設上開
    臺灣中小企業銀行豐原分行帳戶之存摺、提款卡及密碼等物
    交付予姓名年籍不詳、自稱「康小姐」之成年女子，造成被
    害人乙○○、甲○○二人分別因遭詐欺而受有損害，故被告
    以一個幫助行為，侵害數個財產法益，而構成幫助共同詐欺
    取財罪，依刑法第五十五條之規定，係一行為觸犯數罪名，
    為想像競合犯，應從一重論處（被告本件犯罪之型態為幫助
    他人詐欺取財，因詐欺取財之正犯是否屬於共同正犯，與被
    告應成立之罪名、刑責均無涉，為免累贅，爰不於主文欄諭
    知被告幫助「共同」詐欺取財，附此敘明）。爰審酌被告提
    供前開帳戶供他人非法使用，幫助犯罪者隱匿真實身分，助
    長社會犯罪風氣及增加追緝犯罪之困難度，其犯罪動機、目
    的、手段及犯罪後猶矢口否認犯行之態度，惟念及被告素行
    良好，前無犯罪紀錄，此有臺灣臺中地方法院檢察署刑案資
    料查註紀錄表、臺灣高等法院被告前案紀錄表附卷可憑，並
    衡酌被告提供帳戶僅為幫助行為，尚未實際參與詐欺取財之
    犯行，可責難性較輕，及被害人乙○○、甲○○受騙金額等
    一切情狀，量處如主文所示之刑，並依法諭知易科罰金之折
    算標準，以資懲儆。
據上論斷，應依刑事訴訟法第二百九十九條第一項前段，刑法第
三百三十九條第一項、第三十條第一項、第二項、第四十一條第
一項前段、第五十五條，刑法施行法第一條之一，判決如主文。
本案經檢察官丙○○到庭執行職務。
中    華    民    國     98     年    8    月    13   日
                  刑事第十四庭  審判長法  官  江奇峰
                                      法  官  廖純卿
                                      法  官  林學晴
上正本證明與原本無異。
如不服本判決應於收受送達後10日內向本院提出上訴書狀，並應
敘述具體理由；其未敘述上訴理由者，應於上訴期間屆滿後20日
內向本院補提理由書（均須按他造當事人之人數附繕本）「切勿
逕送上級法院」。
                                      書記官  簡雅文
中    華    民    國     98     年    8    月    13   日
【附錄本案論罪科刑法條】
刑法第三百三十九條第一項：
意圖為自己或第三人不法之所有，以詐術使人將本人或第三人之
物交付者，處五年以下有期徒刑、拘役或科或併科一千元以下罰
金。


司法院資訊處製作；財團法人民間司法改革基金會備份。
